臺灣臺北地方法院民事判決　　　　　　　　　　　　九十三年度訴字第一七０四號
　　原　　　告　乙○○
　　訴訟代理人　詹漢山律師
　　被　　　告　東盟開發實業股份有限公司
　　法定代理人　甲○○
　　訴訟代理人　黃世芳律師
右當事人間履行契約事件，本院於民國九十三年六月十七日辯論終結，判決如左：
    主  文
壹、被告應於原告將原告所有下列土地、房屋之抵押權登記塗銷，並將所有權應有部
    分移轉登記予被告同時，給付原告新台幣四百五十萬元整，及自移轉登記完畢次
    日起至清償日止，按週年利率百分之五計算之利息：
    (1)基地部分：坐落於台中市○區○○段九小段第六地號土地，面積二七○二平方
      公尺，所有權應有部分十萬分之三六。
    (2)建物部分：
      建號台中市○區○○段九小段二八六二號（門牌號碼為台中市○區○○路一七
      ○號之九七），所有權全部，含共同使用部分萬安段九小段第二八二０建號權
      利範十萬分之一九、同小段第二八二二建號權利範圍十萬分之三八、同小段第
      二八三一建號十萬分之二六七。
      建號台中市○區○○段九小段二八六四號（門牌號碼為台中市○區○○路一七
      ○號之九八），所有權全部，含共同使用部分萬安段九小段第二八二０建號權
      利範十萬分之一九、同小段第二八二二建號權利範圍十萬分之三七、同小段第
      二八三一建號十萬分之二六０。
貳、原告其餘之訴駁回。
、訴訟費用由被告負擔。
        事  實  及  理  由
壹、原告主張：（見起訴狀、第二九至三０頁）
一、原告於民國（下同）八十七年間，向被告購買被告於台中市南區所興建之「賺錢
    時代投資廣場」大廈第一樓甲區一五一─一號（房屋編號：MP01V11511，即建號
    台中市○區○○段九小段二八六二號，門牌台中市○○路第一七０號之九七，下
    稱：Ａ房屋）及第一樓甲區一五一─二號（房屋編號：MP01V11512，即建號台中
    市○區○○段九小段二八六四號，門牌台中市○○路一七號號之九八，下稱：Ｂ
    房屋）二戶房屋及基地，並登記為原告所有。雙方並於八十七年六月八日簽訂「
    賺錢時代投資廣場預定租賃契約書」（下稱：本件租約），約定由原告將前開二
    戶房屋出租予被告，租期從八十七年六月一日起至九十二年十二月三十一日止，
    共計五年七個月。本件租約第十二條約定以鈞院為管轄法院。
二、本件租約第九條復約定：「本約租期屆滿時，甲方（即原告）得依預定買賣契約
    書所載房地總價，要求乙方（即被告）承購本標的全部房屋，但如甲方中途轉售
    予第三者或要求乙方部分承購時，乙方得拒絕有關承購之作業事宜。」「甲方依
    約要求乙方承購時應於租期屆滿前半年以書面向乙方提出，逾期視為放棄。」有
    關承購之價格，雙方並約定，就Ａ房屋，被告同意以二百三十萬元向原告承購；
    就Ｂ房屋，被告則同意以二百二十萬元向原告承購。從而，本件兩造就本件房屋
    ，成立所謂「賣回契約」（雙方就契約必要之標的、價金業已意思表示一致），
    可以認定。為此，原告於九十二年五月十九日，雙方租期屆滿前半年，即以台中
    進化路郵局第一○八號存證信函，請求被告依約承購本件兩戶房屋。原告於雙方
    租期屆滿後，復於九十三年一月二日，以台中地方法院郵局第四九號存證信函，
    催促被告履行契約，然均未獲被告置理。被告拒絕履約之意，至為昭然。
三、按民法第一百四十八條第二項規定，行使權利，履行義務，應依誠實及信用方法
    。又「債權人基於債之關係，得向債務人請求給付。」「買受人對於出賣人，有
    交付約定價金及受領標的物之義務。」民法第一百九十九條第一項、第三百六十
    七條定有明文。如上所述，原告本於兩造間契約請求被告於原告塗銷抵押權後，
    依約承購本件二戶房屋及基地，並協同原告辦理所有權移轉登記，同時給付原告
    買賣價金二戶合計四百五十萬元及移轉登記完成日至清償日止，按週年利率百分
    之五計算之利息，洵屬有據。
貳、被告答辯：（第一七至一八頁）
一、對於原告依約請求買回本件房屋之事實及證據並不爭執。惟查：
  (1)民法於八十八年四月修訂時，增訂二百二十七條之二第一項規定：「契約成立後
    ，情事變更，非當時所得預料，而依其原有效果顯失公平者，當事人得聲請法院
    增、減其給付或變更其他原有之效果。」，另依民法債篇施行法第十五條規定，
    上開修正之規定，於民法債篇修正施行（八十九年五月五日施行）前發生之債，
    亦適用之。本件兩造於八十七年六月八日簽訂「投資廣場預定租賃契約書」時，
    房地產價格正值高峰期，隨後因經濟景氣下滑，供需失調，房地產價格已巨幅下
    跌，此為公知之事實，此一經濟情事之變更，非訂約當時所得預料，原告若依約
    請求被告依原購買價格買回本件房屋，顯有失公平，爰依上開規定，請求鈞院減
    少被告給付之價額。
  (2)上開房屋與基地，原告均設定第一順位抵押權予泛亞銀行股份有限公司、設定第
    二順位抵押權予劉施金好；原告起訴雖為同時履行之請求，即原告移轉本件房屋
    及土地於被告之同時，被告應支付買賣價金，然原告亦應將本件房屋及土地所設
    定之抵押權塗銷，被告始有給付買賣價金之義務，以符買賣之對待給付關係。
二、並聲明：(1)駁回原告之訴及假執行之聲請。(2)訴訟費用由原告負擔。(3)如受不利
    判決，請准供擔保免假執行。
、本院得心證理由：
一、雙方同意、不爭執事項：
    (1)雙方就Ａ、Ｂ房屋與基地，於八十七年間成立買賣契約並移轉登記為原告所有
      。八十七年六月八日，雙方就房地簽訂本件租約，租期從八十七年六月一日起
      至九十二年十二月三十一日止，共計五年七個月，第九條設有賣回條款，Ａ屋
      與基地價金為二百三十萬元，Ｂ屋與基地價金共二百二十萬元。
    (2)原告就本件房地設定第一順位抵押權予泛亞銀行股份有限公司、設定第二順位
      抵押權予劉施金好，抵押權迄未塗銷。
    (3)原告於九十二年五月十九日，函請被告承購本件兩戶房地，但被告並未承購。
二、爭執要旨：
    被告辯稱簽訂本件租約後，房價大輻滑落，屬於情事變更，應適用民法第二百二
    十七條之二第一項減少賣回之價金。但是原告不同意此一要求。經調查：
    (1)民法第二百二十七條之二第一項固規定：「契約成立後，情事變更，非當時所
      得預料，而依其原有效果顯失公平者，當事人得聲請法院增、減其給付或變更
      其他原有之效果。」；但是資本市場各項商品價格本質上即具有波動性，價格
      起伏不定亦屬常態，投資房地產時自不能忽視此一因素，自應將價格變化納入
      風險評估中，不得任意援引此一條文要求變更價金。
    (2)被告抗辯簽約後迄今房地產價格大輻滑落，但是並未舉證說明與本件房地相似
      案例之近年價格變化情形，亦無房地產未來趨勢之分析資料，又未說明合理價
      格為何者。何況，自九十二年下半年以來，國內鋼材價格上揚，對於房地價格
      亦有一定影響，被告對此隻字未提，本院不能僅憑其片面之詞即認定本件房地
      價格遠比簽約時折價甚多，所辯並不可取。
    被告要求減少價金既不可取，仍應依本件租約所定價金支付原告。
三、因此，原告依據買賣價金交付請求權提起本訴，請求被告於原告塗銷本件房地抵
    押權、移轉所有權於被告同時，支付原告價金四百五十萬元，並自次日起按年息
    百分之五計，合於法律規定，應予准許。至於原告請求移轉當日即按年息百分之
    五計息，由於被告當天尚無遲延，此部請求為無理由，應予駁回。（原告未聲請
    假執行，被告無從請求供擔保免假執行，併此說明）
四、綜上所論，原告之訴為一部有理由，一部無理由，依民事訴訟法第七十九條，判
    決如主文。（一、二審訴訟費用係指法院所收取費用與登報費用，不含律師費等
    費用。）
中　　　華　　　民　　　國　　九十三　　年　　　七　　　月　　　八　　　日
                                    民事第二庭法官    吳燁山
右為正本係照原本作成。
如對本判決不服，應於送達後廿日內，向本院提出上訴狀（應按對方人數提出影本，
免附郵票）。並按民事訴訟法第七十七條之十六、之十三、台灣高等法院九十二年八
月六日（九二）院田文公字第０三０二八號函（逾十萬元之部分，均提高十分之一之
裁判費）繳納上訴費；計算公式可自司法院網站之「民事事件新制徵收費用標準」閱
覽、下載。
中　　　華　　　民　　　國　　九十三　　年　　　七　　　月　　　八　　　日
                                            書記官    柯月英
